【裁判字號】    90,上易,1939
【裁判日期】    901128
【裁判案由】    違反毒品危害防制條例
【裁判全文】
臺灣高等法院高雄分院刑事判決                    九十年度上易字第一九三九號
    上訴人  臺灣屏東地方法院檢察署檢察官
    被  告  甲○○
    被  告  乙○○
右上訴人因被告等違反毒品危害防治條例案件，不服台灣屏東地方法院八十九年度訴
字第四二○號中華民國九十年八月二十九日第一審判決（起訴案號：台灣屏東地方法
院檢察署八十九年度偵字第二○三號），提起上訴，本院判決如左：
    主  文
原判決撤銷，發回臺灣屏東地方法院。
    理  由
一、公訴意旨略以：甲○○於民國八十八年（起訴書誤書為八十九年）十二月二十九
    日下午三時許，受姓名不詳綽號「昌仔」之友人之託，駕駛ＶＸ─三八八０號自
    小客車，前往屏東縣南州鄉○○村○里路一０四之一號乙○○住處前，將「昌仔
    」所藏放在上址前草叢內之第一級毒品海洛因三包（淨重一．０二公克）及第二
    級毒品安非他命三包（重三．九二五公克）取出持有，欲交還給「昌仔」，嗣於
    同日下午四時四十五分，甲○○欲駕車離開時，為警查獲，並起出其持有之上揭
    毒品海洛因三包及安非他命三包。乙○○則於八十八年（起訴書誤書為八十九年
    ）十二月二十九日下午四時許，在上址住處，持有姓名不詳之友人交付寄放之安
    非他命七包（重二十二．一三公克）及被告甲○○交付其轉交予綽號「黑仔」之
    海洛因一包（淨重０．二一公克），於警方查獲被告甲○○時，同時查獲，因認
    被告等涉犯毒品危害防制條例第十一條罪嫌等語。
二、原判決以：被告甲○○、乙○○於民國八十八年間施用第一級毒品海洛因及第二
    級毒品安非他命之行為，均經臺灣屏東地方法院檢察署檢察官聲請由本院裁定送
    勒戒處所觀察勒戒後，認有繼續施用傾向而再聲請強制戒治後，均經停止戒治付
    保護管束。惟被告甲○○於保護管束期間有違反保護管束應遵守事項，情節重大
    經撤銷保護管束，再令入戒治處所施以強制戒治，嗣於八十九年六月三十日強制
    戒治執行期滿，經臺灣屏東地方法院檢察署檢察官於八十九年十月十三日以八十
    九年度戒毒偵字第四三○號為不起訴處分。被告乙○○則於九十年八月四日強制
    戒治期滿（保護管束期滿未經撤銷），經檢察官於九十年八月十日以九十年度戒
    毒偵字第二七二號為不起訴處分等情，有聲請書、裁定、執行指揮書、臺灣高等
    法院被告全國前案紀錄表及不起訴處分書在卷可證。被告等施用第一級毒品海洛
    因及第二級毒品安非他命案件既經檢察官為不起訴處分，而持有第一級、第二級
    毒品犯行均應為施用第一級、第二級毒品行為所吸收，本件被告等持有第一級及
    第二級毒品行為之時間又在上開不起訴處分之前，則依毒品危害防制條例第二十
    條第二項之規定，被告等持有第一級毒品海洛因及第二級毒品安非他命之犯行均
    應為公訴人前述聲請強制戒治效力所及，尚不得由公訴人提起公訴，因認其起訴
    程序違背規定，爰不經言詞辯論，逕為諭知不受理之判決等情，固非無見。
三、惟查：被告二人均有施用第一級毒品及第二級毒品之犯行，如前所述，其等為施
    用第一級毒品及第二級毒品雖必然持有第一級毒品及第二級毒品，然本件被告二
    人所持有之第一級毒品及第二級毒品另有來源，並非被告二人遭查獲施用第一級
    毒品及第二級毒品時所持有之毒品，且被告甲○○於偵查中供稱：「昌仔」告訴
    我，他的安非他命及海洛因放在乙○○家前面草叢內，我就前去拿，準備要拿還
    給「昌仔」等語，而被告乙○○於警訊、偵查及本院調查中分別供稱：「其中安
    非他命六小包是羅世昌於八十八年十二月二十九日十三時許，在我現住地寄放在
    我房間內的，並言明過一會兒會折返取回。」、「海洛因是甲○○於二十九日十
    五時許，至我現住處找我時，將該包海洛因交付給我的，讓我轉交給住林邊鄉綽
    號〞黑仔〞之男子。」等語，依據被告二人上開自白，似係受寄而為他人持有，
    非供自己施用而持有，究竟實情如何﹖原審未予查明，逕認本件持有毒品犯行均
    為前案強制戒治效力所及，而為公訴不受理判決，尚嫌速斷。檢察官上訴意旨指
    摘原判決不當，為有理由，應由本院將原判決撤銷，發回原審查明後，為適當之
    裁判，爰不經言詞辯論，判決如主文。
據上論斷，應依刑事訴訟法第三百六十九條第一項但書、第三百七十二條，判決如主
文。
中    華    民    國      九十      年    十一      月      二十八      日
                              臺灣高等法院高雄分院刑事第六庭
                                  審判長法官  王憲義
                                      法官  張意聰
                                        法官  范惠瑩
右正本證明與原本無異。
不得上訴。
                                      書記官  馬蕙梅
中    華    民    國      九十      年      十二      月      三        日
                                                                        Ｆ


司法院資訊處製作；財團法人民間司法改革基金會備份。
